臺灣臺南地方法院民事判決　　　　　　　95年度訴字第1875號
原　　　告　台北富邦商業銀行股份有限公司
法定代理人　甲○○
訴訟代理人　辛○○
被　　　告　己○○
訴訟代理人　林金宗律師
上列當事人間請求侵權行為損害賠償事件，經本院於民國96年7
月4日言詞辯論終結，判決如下：
    主  文
被告應給付原告新台幣陸拾肆萬捌仟柒佰壹拾參元，及自民國九
十五年十二月二十九日起至清償日止，按年息百分之五計算之利
息。
原告其餘之訴駁回。
訴訟費用新台幣捌仟玖佰零肆元由被告負擔。
本判決第一項於原告以新台幣貳拾壹萬柒仟元或同面額之中央政
府建設公債九十三年度甲類第七期債票供擔保後，得假執行。但
被告如以新台幣陸拾肆萬捌仟柒佰壹拾參元為原告預供擔保，得
免為假執行。
原告其餘假執行之聲請駁回。
    事 實 及 理 由
一、原告起訴主張：
   1、緣被告己○○於民國92年12月間於原告台北富邦商業銀行
      股份有限公司（當時原告名稱為富邦商業銀行股份有限公
      司，嗣於94年1月1日起與台北銀行股份有限公司合併，富
      邦銀行係消滅公司，其權利義務依法由存續之台北銀行股
      份有限公司概括承受，又台北銀行股份有限公司合併同時
      更名為台北富邦商業銀行股份有限公司）辦理消費性貸款
      戶之對保（核對客戶身分及簽章之真正）業務，約定被告
      必須確實核對客戶之身分證正本，並依原告銀行相關規定
      請借款人（及保證人）於貸款之有關文件上親自簽章，經
      被告核對無誤後，被告應於貸款文件上之對保人簽章欄內
      簽章，如有違反者，應負一切損害賠償之責及所有衍生之
      法律責任。詎被告於93年1月間，就訴外人戊○○及庚○
      ○分別為借款人及連帶保證人之「指數型信用貸款」案件
      ，未確實核對訴外人庚○○之身分證件及未依原告銀行相
      關規定請訴外人庚○○於貸款契約書暨約定書上親自簽章
      ，致原告誤以為前開貸款契約書暨約定書已完成對保手續
      ，而予以撥貸新台幣（下同）80萬元。嗣前開借款僅攤還
      借款本息至95年2月28 日止，其後即未依約清償，尚欠借
      款本金611,666元及自95 年3月1日起至清償日止，按年息
      9.38 %計算之約定利息，及違約金迄未清償。經原告依法
      對訴外人戊○○及庚○○求償（台灣高雄地方法院95年度
      訴字第3108號）時，因訴外人庚○○否認擔任前開借款案
      件之連帶保證人及於貸款契約書暨約定書上有親自簽章之
      事實，且該貸款契約書暨約定書上關於連帶保證人「庚○
      ○」之簽名字跡，亦經訴外人戊○○坦認是其經被告授意
      所為之簽名。是此，被告未善盡對保人員之注意義務所為
      之不實對保，截至95年9月27日止，共計造成原告受有授
      信款項無法獲償之損失達648,713元，為此原告爰依民法
      第227條第2項、第184條第1項前段等規定，提起本件訴訟
      ，並聲明求為判決：被告應給付原告648,713元，及自95
      年9月28日起至清償日止，按年息百分之5計算之利息，原
      告併願提供現金或等值之中央政府建設公債93年度甲類第
      七期債票為擔保，請求准予宣告假執行等情。
   2、至被告抗辯兩造間並無僱傭關係之事，查被告雖係富銀保
      險代理人股份有限公司（以下簡稱富銀保代公司）之員工
      ，惟因富銀保代公司係當時原告轉投投資之子公司，雙方
      間基於合作關係之合意，被告面試時即由原告嘉南區中心
      主管為之，自任用之日（92年8月8日）起亦即在原告之嘉
      南區中心擔任特約業務專員負責銷售消費性貸款，並遵從
      原告之相關工作規範，此有同意書、切結書等在卷可稽，
      因之客觀上被告已係被原告使用且為原告服勞務而受其監
      督，雙方間顯係存在事實上之僱用關係。嗣被告任滿三個
      月後，依原告「個人金融業務對保作業處理細則」第一項
      第二款規定，經原告嘉南區中心業務主管丁○○及經理乙
      ○○認可，且填具有權對保業務專員名冊經個金總處核可
      ，即自92年12月9日取得對保資格，故其後不問客戶來源
      ，被告除負責銷售消費性貸款外，尚應對其所經手案件依
      原告內部「辦理簽約對保應行注意事項」負辦理對保手續
      之責，所以被告非僅是負責收集文件之跑腿角色，而本案
      被告為明其對保責任，亦有於貸款契約書上之「對保人」
      欄蓋章。此外從被告領取之薪資，依一般經驗法則，亦可
      知若非被告須負銷售及對保之責，單純跑腿，怎可能領取
      如此高之薪酬。綜前所述，被告未善盡對保人員之注意義
      務所為之不實對保，自屬民法第227條之不完全給付。
   3、就被告抗辯未要求徵提連帶保證人一事，經查，原告之貸
      款作業流程係由業務人員取得貸款案件，對於借款人為訪
      視或洽談，並填具洽談書或訪視書後，送件申請，再由徵
      信人員辦理電話照會，查詢客戶票據交換所、聯合徵信中
      心及內部往來等資料，供審核人員為核駁與否之參考，於
      核准後再由對保人員為對保，然就本案中對於訴外人戊○
      ○之貸款程序係由被告於洽談記錄表內填具「附保人」，
      亦即該筆貸款於送件時即己由被告註明本件係屬徵提連帶
      保證人之案件，故於授信結果摘要表之承辦意見欄中自未
      載有徵提配偶為連帶保證人之意見，且就原告之貸款流程
      ，即使未於授信結果摘要表內為徵提連帶保證人之記載，
      亦得於對保時追加徵提，以加強該貸款之擔保，並非未於
      授信結果摘要表內為徵提連帶保證人之記載即不得於對保
      時追加徵提。此外，就對保程序而言，其係須當面核對客
      戶之身份，確認借款人及連帶保證人為借款及連帶保證之
      意思。如借款人及連帶保證人於對保時就該貸款有所意見
      或不願為簽章時，則該筆貸款將被退件，即對保程序具有
      補足徵信不足之作用，亦即如於徵信程序中，借款人及連
      帶保證人未能連繫時，亦得藉由對保程序做為最後一道防
      線，於借款人及連帶保證人親自簽章時確認其為借款、連
      帶保證之意思，惟據證人戊○○所證，其向被告表示如欲
      徵提其配偶為連帶保證人，其將不辦理該貸款，而被告卻
      通知證人戊○○到場對保，並教唆證人戊○○於貸款書上
      冒簽其妻即訴外人庚○○之姓名，姑且不論被告於刑事上
      「背信罪」、「偽造文書罪」之責任，其於對保時，明知
      連帶保證人未到場，卻故意教唆證人冒簽他人之姓名自係
      未善盡對保人員之注意義務所為之不實對保，自屬民法第
      227條之不完全給付。
   4、至被告之訴訟代理人所要求提出之電話徵信照會彙整表係
      原告公司於93年7月23日所公告實施，訴外人戊○○所辦
      理之貸款案件係93年1月30日所辦理，故原告公司自無法
      提出該電話徵信照會彙整表，謹此敘明。
二、被告則以：
   1、被告在92年8月至95年9月間係任職於富銀保代公司，並非
      原告公司職員，僅係受富銀保代公司之指派在原告永康分
      行代為整理貸款戶資料而已，原告起訴主張被告應依原告
      公司製作之「簽約對保應行注意事項」履行，如有違反應
      負一切損害賠償之責及所有衍生之法律責任云云，惟被告
      並非原告之員工，「簽約對保應行注意事項」應與被告無
      關，因此，原告主張被告應依民法第227條規定負不完全
      給付之損害賠償責任，自無所據。
   2、訴外人戊○○純係自己來永康分行辦理貸款，被告所負責
      之工作，僅是將申請人戊○○之貸款申請文件，專交由原
      告公司徵、授信經辦人員及主管審核，徵授信人員應負責
      對借款人及連帶保證人徵信，並確認借款人有借款之意思
      ，連帶保證人也有連帶保證之意思，且主管也應審核文件
      是否齊備，是否徵信人員已確實徵信，故被告僅是負責收
      集文件之跑腿腳色，及今竟因借款人及連帶保證人表示對
      保之簽名不符，就要被告負全部責任，實屬過苛。且原告
      若認為庚○○不知情，則本借款案之徵信人員、經辦及主
      管應同有徵信過失，因此所造成之無法求償後果，應由原
      告自負其責。
   3、原告公司對於借款人申請借款之案件，在決定是否借款後
      ，會作出一份「授信結果摘要表」，原告公司並會將授信
      結果摘要表影本交給富邦保險代理人公司之駐點人員。若
      原告公司認定應「徵提配偶為連帶保證人」，則會在「授
      信結果摘要表」之「承辦意見」欄中載明「徵提配偶為連
      帶保證人」之意見，惟系爭訴外人戊○○之「授信結果摘
      要表」之「承辦意見」欄中載並未載有「徵提配偶為連帶
      保證人」之意見，足證，原告公司在決定借款給戊○○之
      時，並未要求徵提配偶為連帶保證人，換言之，縱無庚○
      ○擔任連帶保證人，原告仍會借款給戊○○，執此，自難
      認為庚○○未擔任連帶保證人會對原告公司有任何不利之
      影響，從而，自應認為庚○○未擔任連帶保證人之結果，
      本在原告公司之認知當中，自難將無法對庚○○求償之不
      利益轉價給被告。
   4、此外，原告徵信人員根本就沒有對訴外人庚○○為電話徵
      信，否則，原告公司應能提出對庚○○為電話照會之「台
      北富邦銀行-電話徵信照會彙總表」以供評斷，惟從證人
      庚○○證稱從未接過徵信人員之電話及原告公司始終無法
      提出「台北富邦銀行-電話徵信照會彙總表」，足證，原
      告公司根本就不準備徵提庚○○為連帶保證人。參以訴外
      人庚○○自陳並無任何財產，亦無工作收入，原告公司縱
      對庚○○有執行名義，實際上亦無法受償，即縱認被告有
      可歸責事由，原告實際上無法證明其因無法對庚○○求償
      而受有何等損害，既原告公司並無損害，尚難認被告應負
      賠償之責。
   5、亦且，若原告徵信人員當時確有徵信，並瞭解到訴外人庚
      ○○並無作連帶保證人之意思，則在借款貸給訴外人戊○
      ○之前都可以拒絕貸款，而不致造成貸款無法收之損害，
      因此，造成貸款未能收回之主要原因，應係原告公司未能
      確實徵信所致。退步言之，縱被告確有可歸責事由，亦應
      認為被告係信賴原告公司之徵信人員已為徵信之電話照會
      行為，連帶保證人庚○○確有連帶保證之意思，應不致於
      事後反悔，故被告縱有可歸責事由，亦應認為原告公司與
      有過失，被告主張過失相抵等語，資為抗辯，並聲明求為
      判決：駁回原告之訴，如受不利判決，被告願供擔保，請
      准宣告免為假執行。
三、本件經本院整理證據資料後，兩造對下列事項均無爭執：
   1、被告於民國92年8月4日由訴外人富銀保代公司為其投保勞
      工保險（迄至95年9月1日始行退保），惟其工作內容係被
      派任於原告永康分行辦理消費性貸款之招攬業務。
   2、訴外人戊○○於93年1月間自行至原告永康分行申請貸款
      800,000元，係由被告負責接待及對保事宜。而訴外人戊
      ○○簽署之貸款契約書，表明借款人為訴外人戊○○，其
      妻即訴外人庚○○則為其借款之連帶保證人，借款期間自
      93年1月30日起至100年1月30日止，利息按原告信貸指標
      利率加碼年率7.3％機動計算，被告並在借款人及連帶保
      證人對保簽章欄下，蓋用自己之對保章。
   3、嗣訴外人戊○○就上開借款僅攤還本息至95年2月28日止
      ，其後即未依約清償，尚欠借款本金611,666元，及自95
      年3月1日起至清償日止，按年息百分之9.38計算之利息，
      及自95 年4月2日起至清償日止，逾期在六個月以內者，
      按上開利率百分之十，逾期超過六個月者，按上開利率百
      分之二十計付之違約金。原告乃依上開貸款契約書對訴外
      人戊○○、庚○○二人求償，嗣經台灣高雄地方法院95年
      度訴字第3018號清償借款事件於95年9月28日審理時，訴
      外人庚○○否認伊有於上開貸款契約書上簽名及用印，並
      否認伊有擔任連帶保證人之情，至訴外人戊○○則坦認貸
      款契約書上關於「庚○○」之簽名係其所偽造等語，原告
      乃就訴外人庚○○部分撤回起訴，並與訴外人戊○○達成
      訴訟上和解，和解內容即為訴外人戊○○前揭積欠之貸款
      本金、利息及違約金。
   4、原告嗣後持上開執行名義對訴外人戊○○之財產聲請強制
      執行，但經本院執行後，因訴外人戊○○現無財產可供執
      行，而經本院執行處95年度執字第53299號另換發債權憑
      證予原告。迄今，訴外人戊○○仍無財產可供清償，該筆
      欠款已列呆帳。
   5、以上事實，有兩造分別提出之中央健康保險局保險對象投
      保歷史列印單一份、訴外人戊○○、庚○○之貸款契約書
      一份、約定書一份、放款主檔明細表一份、待追索債權計
      算查詢單一份、台灣高雄地方法院95年度訴字第3018號95
      年9月28日言詞辯論筆錄及和解筆錄影本各一份、本院95
      年度執字第53299號債權憑證影本一份等文件在卷可稽，
      則此等事實自堪信為真實。
四、茲兩造有爭執者厥為：
   1、原告與被告間究有無僱傭或委任之契約關係？被告受僱或
      受任之業務為何？
   2、原告得否依契約關係或侵權行為法律關係，請求被告賠償
      其貸款不能回收所受之損害？又其損害額應為若干？
   3、原告就訴外人戊○○、庚○○之徵信有無過失，被告得否
      主張過失相抵？以下分述之。
五、按稱僱傭者，謂當事人約定，一方於一定或不定之期限內為
    他方服勞務，他方給付報酬之契約；又僱用人非經受僱人同
    意，不得將其勞務請求權讓與第三人，民法第482條、第484
    條第1項前段定有明文。依此，僱傭契約依民法第482條之規
    定，係以約定受僱人於一定或不定之期限內為僱用人服勞務
    ，僱用人給與報酬為其成立要件。就此項成立要件言之，僱
    傭契約在受僱人一方，僅止於約定為僱用人供給一定之勞務
    ，即除供給一定勞務之外，並無其他目的，在僱用人一方，
    亦僅約定對於受僱人一定勞務之供給而與以報酬，縱使受僱
    人供給之勞務不生預期之結果，仍應負給與報酬之義務；同
    法第487條亦規定，僱用人受領勞務遲延者，受僱人無補服
    勞務之義務，仍得請求報酬，是僱用人僅負給付報酬之義務
    ，並無受領勞務給付之義務（參最高法院89年度台上字第22
    67號判決要旨，另最高法院88年度台上字第1443號判決亦認
    判斷僱傭關係之存在應以何人支付報酬為斷，此與受僱人係
    受何人監督無涉）。查原告主張因訴外人富銀保代公司係原
    告轉投投資之子公司，雙方間基於合作關係之合意，被告面
    試時即由原告嘉南區中心主管為之，自任用之日（92年8月8
    日）起即在原告之嘉南區中心擔任特約業務專員負責銷售消
    費性貸款，並遵從原告之相關工作規範，故客觀上被告已係
    被原告使用且為原告服勞務而受其監督，雙方間顯係存在事
    實上之僱用關係等情，則為被告所否認，辯稱伊係任職於訴
    外人富銀保代公司，並受該公司指派在原告永康分行駐點服
    務，並無為原告服勞務之意思，要難認兩造間有何契約關係
    存在云云。本院查：
   1、被告係於92年7月28日接受時任原告嘉南區中心主管乙○
      ○、丁○○等人之面試，惟其經錄用後，係於92年8月8日
      與訴外人富銀保代公司簽訂書面之僱傭契約，表明被告受
      僱於訴外人富銀保代公司從事業物銷售工作，並接受該公
      司之督導管理等語，有原告提出被告並無爭執之新進人員
      面談紀錄表一份、僱傭契約書一份等影本在卷可稽。
   2、嗣被告受訴外人富銀保代公司晉用當日起，即受派至原告
      永康分行工作，迄至其95年9月30日離職時止，均不曾變
      異其工作地點一節，復為被告所自承，且查，其薪資結構
      中，區分為達成獎金、品管獎金、收費獎金、業務推廣金
      等項，而其擔任信用貸款業務開發人員每月所承作之金額
      、件數、手續費收取金額等之多寡，便決定其應得之達成
      獎金、品管獎金、收費獎金為何（此即業務人員獎勵金）
      ，至於業務推廣金則是每月固定1萬元（此即基本業務推
      廣金），而原告計算出被告每月應得之業務人員獎勵金及
      基本業務推廣金之總額後，再以簽呈委請訴外人富銀保代
      公司代為發放，故被告之薪資表均由訴外人富銀保代公司
      交付後，將當月份薪資逕匯入被告設於原告銀行內之帳戶
      等情，亦有原告提出被告亦無爭執之特約業務專員獎勵金
      明細表、基本業務推廣金發放明細表各三份、薪資結構表
      一份、原告銀行簽呈二份、訴外人富銀保代公司薪資表三
      份等影本在卷可證。
   3、再查，證人戊○○於本院審理時並證稱：伊係自己直接到
      原告永康分行去辦理貸款事宜，原告方面出面接洽及辦理
      過程始終僅有被告一人，第二次到原告永康分行也是被告
      電話告知，要伊到被告辦公室簽伊妻陳慧玲之名，如此貸
      款才會撥入伊帳戶內等語（見本院96年3月7日言詞辯論筆
      錄），且查，證人戊○○至原告永康分行所填寫之借款申
      請書及調查表中，被告即係在該文書上自任為本件貸款之
      介紹人；另證人戊○○正式填寫之貸款契約書上，被告則
      於證人戊○○自己簽名及偽簽訴外人庚○○簽名之下方，
      即對保人欄處，蓋用被告自己之印文等情，亦有原告提出
      被告均無爭執之證人戊○○借款申請書及調查表一份、貸
      款契約書一份等文件可證（影本附卷），核與前揭被告薪
      資結構表所表示其為原告行銷業務專員之資料相符，且從
      貸款契約書觀之，被告復為原告消費性貸款之有權對保人
      員。
   4、綜觀前揭證據資料，自僱傭契約書所記載之僱用人及受僱
      人名義，以及被告薪資發放確由該僱傭契約所載僱用人即
      訴外人富銀保代公司所為等情觀之，僱傭關係應係存在於
      訴外人富銀保代公司與被告之間，然被告於受僱之後，即
      被遣往原告永康分行擔任信貸之行銷業務專員，直至被告
      於三年後離職前，均未為被告所反對，且佐諸被告與證人
      戊○○接洽過程，被告切實於原告永康分行從事信貸招攬
      及對保之實務，自非被告所稱其僅係訴外人富銀保代公司
      （營業項目限於人身保險業務之招攬）駐點人員可得比擬
      ，顯見訴外人富銀保代公司業將其對被告之勞務請求權，
      讓與原告行使，依前揭民法第484條第1項前段規定之反面
      解釋，自屬適法。依此，原告即得本於勞務讓與契約之法
      律關係，有權對被告之勞務內容予以指揮及監督，乃被告
      辯稱兩造間並無任何契約關係，且非原告消費性貸款之對
      保人員云云，自屬無據。
六、次按因可歸責於債務人之事由，致為不完全給付者，債權人
    得依關於給付遲延或給付不能之規定行使其權利。又因不完
    全給付而生前項以外之損害者，債權人並得請求賠償，民法
    第227條亦定有明文。查原告主張被告於原告永康分行辦理
    消費性貸款戶之對保業務，約定被告必須確實核對客戶之身
    分證正本，並依原告銀行相關規定請借款人（及保證人）於
    貸款之有關文件上親自簽章，經被告核對無誤後，被告應於
    貸款文件上之對保人簽章欄內簽章，詎被告於93年1月間，
    就訴外人戊○○向原告申貸信用貸款時，未確實核對該借款
    契約所表明連帶保證人庚○○之身分證件及未依原告銀行相
    關規定請訴外人庚○○於貸款契約書暨約定書上親自簽章，
    致原告誤以為訴外人庚○○就上開借款有為連帶保證之旨，
    已完足該項消費貸款所應具備之擔保，而將貸款80萬元撥給
    訴外人戊○○，嗣原告因訴外人戊○○逾期未償而依約行使
    訴權時，始發覺上情，並致原告喪失對訴外人庚○○之求償
    權，則被告顯然未依約履行其勞務給付，並致原告受有債權
    無法受償之損害共648,713元，則被告依民法第227條第2項
    規定，自應賠償原告前揭損害等情，復為被告所否認，辯稱
    ：訴外人庚○○於貸款契約書上所蓋用之印章應為真正，縱
    該印章非訴外人庚○○本人所蓋用，其夫即訴外人戊○○對
    之亦有表見代理情事，乃原告不察，逕對訴外人庚○○撤回
    起訴，即嫌草率，且縱認訴外人庚○○全不知情，如原告就
    本件借款有為切實徵信，便不致撥貸，是原告應就該貸款之
    核撥負全部責任，再者，如認被告應負部分責任，然原告就
    前揭貸款之徵信既有過失，原告亦應就貸款之核撥負其與有
    過失之責任云云。本院查：
   1、被告係於原告永康分行擔任信貸招攬及對保業務一節，已
      如前述，而依原告就對保經辦人員之業務指示有明示：「
      凡屬本行授信業務之授信對象（如借款人、連帶保證人等
      ，以下簡稱借保人）其對保手續，應依本注意事項為之。
      ‧‧‧借、保人為自然人時：1、應使用本名，且使用表
      示本名之印鑑。‧‧3、經辦人員對保時，應核對立約人
      國民身份證所載姓名、統一號碼、出生年、月、日即住址
      與印鑑卡所載內容相符並確認為本人後，請立約人在立約
      人簽章處親自簽名。」等語，有原告提出其所製作且為被
      告不爭執之「辦理簽約對保應行注意事項」之內部規範文
      件一份可稽，此與通常經驗法則所認識之銀行對保業務完
      全相符，亦即經由銀行對保人員之對保程序，始可以確保
      借款人（或連帶保證人）本人有為借貸（或連帶保證）之
      真意，並避免他人冒名頂替而訂定不實之貸款契約。依此
      ，被告就其所受任之對保業務，自應核實確保立約人本人
      於明瞭契約內容後，有為締約之真意。
   2、惟查，證人戊○○於本院審理時結證稱：「是我自己直接
      到永康分行去辦理，所有資料都在那裡填寫，‧‧當時貸
      款的時候，徐小姐（即被告）沒有跟我說要保證人，我去
      銀行兩次，徐小姐說錢匯下來，要我找太太當保證人，我
      當時說如果要保證人，我就不要貸款了，過了不久，徐小
      姐就叫我去簽名，說只要我簽我太太的名字，錢就可以撥
      貸。所以我再去銀行簽我太太的名字，錢就撥到我的帳戶
      內。（問：對貸款契約書、調查表，你太太的簽名是何時
      寫的？（提示））這些都是我寫的。但不同時間寫的。（
      問：寫貸款契約書當時是你自己一個人去永康分行？）只
      有一個人去，用印也是簽名當天蓋印的，庚○○的印章是
      我去刻的，當天簽名的時候蓋上去的。這件事情我並沒有
      告訴我太太。（問：辦理貸款過程中，是否告訴你太太這
      件事情？）沒有。我太太完全不知道。連帶保證人的事情
      ，他也不知道。去年九月間才知道。（問：借款八十萬元
      還款情形？）我連續還了兩年，現在沒有在還，目前沒有
      什麼財產。（問：當時被告突然要連帶保證人的簽名，是
      否問他為什麼？）我沒有問被告為什麼，依我的瞭解，我
      太太不會同意。所以我才說不想貸款了。核貸過程，我太
      太都沒有在場，也不知道。」等語；另證人庚○○亦證稱
      ：「（問：對貸款契約書原本、調查表原本，上面的簽名
      、印章是否你簽名或用印？）筆跡不是我的，印章我不能
      確定。調查表上的筆跡也不是我的。‧‧（問：是否知道
      妳先生貸款八十萬元的事情？）我是接到法院開庭通知，
      詳細時間忘記了，我才知道這件事情，我有打去台北富邦
      銀行問才知道。我覺得莫名其妙，我為何會擔任連帶保證
      人，接到法院通知前，我先生都沒有告訴我這件事情。」
      等語（均見本院96年3月7日言詞辯論筆錄）。由是觀之，
      證人戊○○借貸本意僅以其個人貸款意願前去原告永康分
      行借貸，並向被告表明如該貸款需連帶保證人時，伊即無
      意借貸，然被告嗣後卻對之教唆如其偽簽其妻名義於連帶
      保證人處，80萬元現款即可直接匯入證人戊○○帳戶供其
      使用等情，引誘證人戊○○於刻意隱瞞其妻實情之情狀下
      ，擅自偽造其妻庚○○之簽名，乃至偽刻其印章、蓋用該
      印文於貸款文件上，致使原告因信賴被告就借款人及連帶
      保證人本人均已切實對保而依約核撥借款予證人戊○○，
      而被告亦因其自任該件貸款之介紹人及促成核貸成功，同
      時增益其當月份銷售獎金，更能佐證被告教唆證人戊○○
      為偽造文書犯行之意圖。乃被告不止隱藏其唆使他人為偽
      造署押之情，反辯稱證人戊○○有經其妻授權或有相當表
      見代理云云，不僅與證人戊○○、庚○○前揭證述情節不
      符，更與原告「辦理簽約對保應行注意事項」之規定（即
      必需核對確為立約人本人親自簽名）顯然違背，是其前揭
      辯解，實屬卸責之詞，無足取信。
   3、雖被告另辯以：訴外人戊○○之貸款縱無連帶保證人，原
      告亦會核貸，且原告對該項貸款之連帶保證人庚○○亦未
      切實徵信，則借款未能獲償，應由原告自負其責等語，並
      提出原告所製作之授信結果摘要表（徵信人員之承辦意見
      並未明示本件需徵提連帶保證人）一份、評分試算表（註
      記訴外人戊○○之婚姻狀況為未婚）一份等影本為證。然
      查，訴外人戊○○於93年1月間自行前往原告永康分行申
      貸時，即係由被告出面接待及洽談，經被告詢問其工作內
      容、繳息狀況、借貸目的、欲借貸金額等項後，即行評估
      訴外人戊○○所為之申貸需附保人始可等情，有原告提出
      由被告自行製作之洽談紀錄表影本一份在卷可證，次查，
      證人即上開貸款之徵信人員丙○○亦證稱：「就我記憶所
      及該份申請書交給我的時候，上面都有借款人及連帶保證
      人的資料，是否有借款人及連帶保證人的簽名我不確定。
      （問：如果沒有借款人及連帶保證人的簽名，你是否可以
      去調閱聯徵中心的資料？）調閱聯徵中心資料，是另有助
      理處理，他們是根據客戶的同意書調取，而本件聯徵中心
      客戶資料在送到我手上的時候，已經調取到，並非我去調
      取。我們根據客戶資料及聯徵中心的資料交叉比對。（問
      ：本件你是否有去電話確認？）時間已久，我並不記得，
      但我們銀行的作業流程，我應該是有打電話給客戶及連帶
      保證人。我當時每天都要打很多通電話。‧‧又本件借款
      的擬辦意見是我寫的沒錯，表示客戶要貸款與代償的種類
      。借款80萬元以上保人是必要及必備的。所以我並不會在
      擬辦意見上，附註要保人。當時的授信業務是有明定在一
      定金額以上必須要有連帶保證人，至於借貸金額在這之下
      ，並不一定要有連帶保證人。（問：對客戶戊○○洽談紀
      錄表是否看過？（提示））有看過。這包含在業務員所交
      給我們的客戶資料裡面。（問：這份洽談紀錄表會連同申
      請表一起交給你們？）是的。（問：這份資料交給你們的
      時候，都已經表明要附保人並將保人的資料填寫在申請書
      上？）是的。（問：須不須要保人，是業務員填寫，還是
      由何單位製作？）洽談紀錄表是招攬的業務員填寫的。業
      務員要填寫這份洽談紀錄表我們才能夠確認客戶要貸款的
      種類。‧‧（問：評分試算表這份也是你徵信報告內容之
      一，上面填載戊○○未婚？）本件是優質轉貸，有無結婚
      不影響評比的分數，也不會影響他優質轉貸客戶身分的分
      數。至於他借款是否會核貸仍依賴他的借款金額決定，如
      果借款金額必須要保人，客戶就要提出連帶保證人，而該
      連帶保證人未必是該客戶的配偶，可能是朋友或其他關係
      。」等語（見本院96年6月12日言詞辯論筆錄），由是觀
      之，被告既為原告之信貸招攬及對保業務人員，其對客戶
      所為之申貸是否需徵提連帶保證人，自甚瞭然，而原告公
      司當時已明定申貸80萬元以上者需附保人，被告於其製作
      之訴外人戊○○借款洽談紀錄表上，亦自行註記需「附保
      人」，顯見其明知訴外人戊○○之借款如無他人願意連帶
      保證時，該項貸款即不可能核撥。而被告將訴外人戊○○
      申請貸款之文件送由上級機關徵信及審核時，已併同其妻
      庚○○為連帶保證人之相關文件附上，否則原告何以有權
      向聯徵中心調取訴外人戊○○乃至其妻庚○○之信用資料
      ，雖證人庚○○於本院審理時證稱：伊從未接到原告公司
      打來的徵信電話，但其聯絡電話確實如本件借款調查表上
      所寫明之0000000這支電話號碼等語（見前揭筆錄），然
      姑不論原告徵信人員有無切實以電話詢問證人庚○○有無
      為連帶保證之意思，銀行之徵信工作主要著重於借款人或
      連帶保證人之信用調查（附帶確認立約人之年籍資料或聯
      絡方式是否正確），亦即用以確保借款人或立約人之償債
      能力，至於借款人或連帶保證人有無借款或連帶保證之意
      思，並非徵信目的，反而是對保之重點，乃被告明知訴外
      人戊○○之借款如無他人為連帶保證，借款將無從核撥，
      竟對訴外人戊○○訛稱：錢已核撥下來，只要你簽你太太
      的名字，錢就可以撥入你的帳戶等語，誘使其偽造庚○○
      署押，又何能事後將責任推向原告之徵信程序？是被告前
      揭辯解，亦無足取。
   4、再者，被告復辯稱：縱訴外人庚○○有為連帶保證之意思
      ，然訴外人庚○○並無財產，亦無工作所得，原告前揭借
      款亦難以自連帶保證人處獲償，則原告就上開借款未能對
      訴外人庚○○取得債權，即未受有損害云云，惟查，訴外
      人庚○○固無資產，然其亦無負債一節，有原告提出訴外
      人庚○○之徵信資料一份在卷可佐，加以其年約30餘歲，
      距離勞動基準法所定之退休年限甚久，難謂其後均無從累
      積任何資產，且同一筆債權如多增加連帶保證人，也就增
      加受償能力。而今，訴外人戊○○除本件借款外，尚有多
      筆其他銀行債務，更無論訴外人戊○○就本件或其他債務
      均已發生停止支付情事，又實質上欠缺連帶保證人之擔保
      ，何能謂原告並無受有損害？是被告前揭辯解，實屬無稽
      。
   5、被告又謂原告之徵信既有缺失，則本件借款不能受償，依
      民法第217條第1項規定，原告即屬與有過失，被告得請求
      減輕賠償金額云云，然查，原告之徵信均係依據被告所填
      寫及送件之借款申請資料為之（即有對借款人及連帶保證
      人之信用資料及還款能力予以調查），而被告既於送件資
      料上即不實填載該項申貸有附連帶保證人，並載入連帶保
      證人之資料，嗣後再於對保時為虛偽對保，等於其向徵信
      及審核機關擔保該項借款之連帶保證人庚○○確實有向伊
      表明連帶保證之旨，又何能於事後另辯以原告之核貸程序
      亦屬與有過失，是被告此項抗辯，亦屬無據。依此，原告
      請求被告應依民法第227條第2項規定，應負不完全給付之
      債務不履行損害賠償責任，自屬有據。
七、綜上所述，原告依民法第227條第2項規定，請求被告賠償其
    計算至95年9月27日止，債權不能回收之損害共計648,713元
    （借貸本金611,666元＋利息33,289元＋違約金3,758元），
    自屬有據，雖原告併請求被告應另給付自95年9月28日起算
    之法定遲延利息等情，然查，原告於95年9月28日與訴外人
    戊○○達成訴訟上和解時，並未同時催告被告清償上開債務
    ，且原告迄至其提起本件訴訟前，亦未證明其有向被告催討
    上開債務之情，則其逕請求被告給付自95年9月28日起算之
    法定遲延利息，並無依據，應以本件起訴狀繕本送達翌日（
    95年12月29日）起算法定遲延利息，始為妥適，故逾此部分
    之請求，應予駁回。
八、本件原告勝訴部分，兩造均陳明願供擔保，分別聲請宣告假
    執行及免為假執行，本院經審酌尚無不合，爰分別酌定相當
    擔保金額准許之。至原告敗訴部分，其假執行之聲請，已失
    所附麗，併予駁回。
九、本件第一審裁判費7,050元、證人旅費1,854元，合計本件訴
    訟費用為8,904元，應由被告全額負擔，本院併依職權宣告
    之。
十、據上論結，原告之訴為一部有理由，一部無理由，依民事訴
    訟法第79條、第87條第1項、第390條第2項、第392條第2、3
    項，判決如主文。
中　　華　　民　　國　　96　　年　　7 　　月　　18　　日
                  民事第三庭    法　官　林彥君
以上正本係照原本作成
如對本判決上訴，須於判決送達後20日內向本院提出上訴狀
中　　華　　民　　國　　96　　年　　7 　　月　　18　　日
                                書記官　張豐榮
